臺灣基隆地方法院交通事件裁定　　　　100年度交聲字第494號
原處分機關
即移送機關　交通部公路總局臺北區監理所基隆監理站
異　議　人
即受處分人　張益銘
上列異議人即受處分人因違反道路交通管理處罰條例案件，對於
交通部公路總局臺北區監理所基隆監理站民國100 年9 月2 日所
為之處分（原處分案號：基監字第裁42-RB0000000號），聲明異
議，本院裁定如下：
    主  文
異議駁回。
    理  由
一、原處分意旨略以：異議人即受處分人張益銘於民國99年6 月
    9 日凌晨2 時57分，酒後駕駛329-ET號營業用小客車行經基
    隆市○○路70號附近，為警查獲而測得其呼氣酒精濃度已達
    0.74MG/L，乃當場製單舉發，核無不合；惟因異議人之違規
    行為併曾經檢察官為緩起訴處分在案，異議人復已依檢察官
    命令繳納緩起訴處分金新臺幣（下同）30,000元，爰依道路
    交通管理處罰條例第35條第1 項第1 款規定，就旨揭緩起訴
    處分金「不足最低罰鍰數額」之部分，裁處異議人罰鍰19,5
    00元等語。
二、異議意旨則略以：異議人固於酒後駕駛329-ET號營業用小客
    車而於上揭時、地為警攔檢查獲，惟異議人之本件酒後駕車
    違規行為，業經臺灣基隆地方法院檢察署檢察官於99年8 月
    18日，以99年度偵續字第51號為附條件之緩起訴處分確定（
    確定日期：99年9 月2 日）；緩起訴之猶豫期間自99年9 月
    2 日起，並已於100 年9 月1 日屆滿，且受處分人除已依檢
    察官命令，於期限內繳納緩起訴處分金30,000元在案，併曾
    依移送機關要求，繳交駕照供吊扣一年暨參加道路交通安全
    講習。乃原處分機關嗣竟又對異議人為旨揭裁決，核其自屬
    違反一事不二罰之原則，爰於法定期間聲明異議，求為撤銷
    原處分等語。
三、按汽車駕駛人飲用酒類或其他類似物後其吐氣所含酒精濃度
    超過每公升0.25毫克或血液中酒精濃度超過百分之0.05以上
    者，不得駕車，道路交通安全規則第114 條第2 款定有明文
    。又依道路交通管理處罰條例第35條第1 項第1 款、第24條
    第1 項第2 款規定，「汽車駕駛人，駕駛汽車經測試檢定酒
    精濃度超過規定標準者，處新臺幣（下同）15,000元以上60
    ,000元以下罰鍰，並當場移置保管該汽車及吊扣其駕駛執照
    1 年。」「汽車駕駛人有上開情形者，應接受道路交通安全
    講習。」
四、經查：
  (一)異議人於99年6 月9 日凌晨2 時57分，酒後駕駛329-ET號營
    業用小客車行經基隆市○○路70號附近，為警查獲並測得其
    呼氣酒精濃度已達0.74MG/L而超過規定標準之違規事實，除
    經異議人坦承無誤（參見卷附聲明異議狀之所載），並有異
    議人施以呼氣酒精濃度檢測之酒精測定值表1 紙（影本）存
    卷為憑。從而，旨揭「汽車駕駛人酒精濃度超過規定標準」
    之違規事實，當屬本院首堪認定而無可疑。
  (二)按行政罰法第26條第2 項雖以應受行政罰行為如經不起訴處
    分或為無罪、免訴、不受理、不付審理之裁判確定，始得另
    為裁決處罰，而未明文包括緩起訴處分在內；然緩起訴處分
    性質實屬附條件的職權不起訴處分，須俟緩起訴之條件成就
    後，始發生如同確定不起訴處分的效力。故於緩起訴猶豫期
    間屆滿，未經撤銷緩起訴時，緩起訴即發生同於確定不起訴
    處分之效力。此時，行為人即已終局的不受刑事訴追，該緩
    起訴處分即具有實質的確定力。原處分機關於此時再為裁決
    ，行為人即無同時遭受行政處罰及刑事訴追的危險。因此，
    解釋上，行政罰法第26條第2 項規定應包括條件成就的緩起
    訴處分。酒後駕車同時觸犯公共危險犯行，行為人雖經緩起
    訴處分，於緩起訴處分條件成就前，行為人隨時有撤銷緩起
    訴再受刑事追訴的風險，是行政機關自不得就同一事由於緩
    起訴期間裁處罰鍰處分，以免行為人遭受一事二罰之危險（
    臺灣高等法院暨所屬法院96年法律座談會刑事類提案第36號
    決議審查意見及研究結果、98年法律座談會刑事類提案第24
    號決意審查意見參照）；然倘緩起訴處分業因猶豫期間屆滿
    而告確定，則行為人當亦核無再受刑事追訴處罰之虞，因之
    ，行政機關此際再就上開事由而予處分、裁罰，依法當亦核
    無違誤。查異議人因本件酒後駕車違規行為之同一事實，前
    已經臺灣基隆地方法院檢察署檢察官於99年8 月18日，以99
    年度偵續字第51號為附條件之緩起訴處分確定（確定日期：
    99年9 月2 日）；緩起訴之猶豫期間自99年9 月2 日起，並
    已於100 年9 月1 日屆滿，且受處分人復已依檢察官命令，
    於期限內繳納緩起訴處分金30,000元在案，此悉經本院職權
    向臺灣基隆地方法院檢察署借調相關卷宗核閱無訛，並有臺
    灣基隆地方法院檢察署99年度偵續字第51號檢察官緩起訴處
    分書、臺灣高等法院檢察署99年度上職議字第11605 號處分
    書、基隆第一信用合作社無摺交易明細單（影本）各1 紙及
    臺灣高等法院被告前案紀錄表1 份存卷為憑。是原處分機關
    於受處分人上開緩起訴處分猶豫期間屆滿以後之100 年9 月
    2 日，再就受處分人之旨揭違規行為予以處分、裁罰，核其
    程序自係查無違誤之可指，本院並應逕就原處分機關所為之
    旨揭裁罰予以實質審查。
  (三)第按94年12月28日修正公布，95年7 月1 日施行之道路交通
    管理處罰條例第35條第8 款規定：「前項汽車駕駛人，經裁
    判確定處以罰金低於本條例第92條第3 項所定最低罰鍰基準
    規定者，應依本條例裁決繳納不足最低罰鍰之部分。」以及
    違反道路交通管理事件統一裁罰基準及處理細則第2 條所定
    「違反道路交通管理事件統一裁罰基準表」，即「汽車駕駛
    人駕駛小型車，飲酒後其吐氣所含酒精成份超過每公升0.55
    毫克以上，應處最低罰鍰49,500元；同時違反刑事法律者，
    經裁判確定處以罰金低於本條例第92條第3 項所定最低罰緩
    基準規定者，應依本條例裁決繳納不足最低罰鍰之部分」等
    相關規定，可知倘駕駛人所支付之刑事罰金，未達道路交通
    管理處罰條例第92條第3 項所定最低罰鍰基準規定者，仍須
    補繳不足最低罰鍰之部分，始為適法。又檢察官為緩起訴處
    分並命向國庫捐款者，其「捐款」之性質核與道路交通管理
    處罰條例第35條第8 項所稱之「罰鍰」無異，監理機關雖不
    得再為行政裁罰，惟若駕駛人所支付之緩起訴處分捐款，未
    達道路交通管理處罰條例第92條第3 項所定最低罰鍰基準規
    定者，於「猶豫期間屆滿未經撤銷致其緩起訴處分確定」後
    ，依該條例第35條第8 項規定，仍須補繳不足最低罰鍰之部
    分。查本件受處分人被查獲時酒精濃度達每公升0.74毫克，
    依前開裁罰細則及基準表之規定，本應處罰鍰49,500元，惟
    檢察官為緩起訴處分之時，既已命受處分人支付緩起訴處分
    金30,000元，揆之前揭說明，原處分機關當仍得就其「不足
    最低罰鍰數額」之部分，處以19,500元之罰鍰（計算式：49
    ,500-30,000＝19,500元 ）而命為補繳。
  (四)從而，原處分關於旨揭緩起訴處分金「不足最低罰鍰數額」
    之部分，裁處異議人罰鍰19,500元，洵屬有據而無違誤；至
    異議人徒憑前詞要求免罰云云，為無理由，應予駁回。
五、據上論斷，應依道路交通事件處理辦法第18條，裁定如主文
    。
中    華    民    國   100    年    9     月    21    日
                  交通法庭法  官    王慧惠
以上正本證明與原本無異。
對於本件裁定如有不服，應於收受送達後5 日內，向本院提出抗
告書狀，敘述抗告之理由，抗告於臺灣高等法院。
中    華    民    國   100    年    9     月    21    日
                          書記官    王一芳